# 请教陈版关于处置子公司股权导致丧失控制权

提问人：QQ_9E71B7 时间：2016-07-24 18:14:55
请教陈版，处置子公司部分股权，剩余股权是重大影响。两个问题：
问题一：成本法转权益法核算。母公司层面应该视同剩余股权一直是权益法核算进行调整。 1.母公司权益变动表里，这部分对未分配利润的影响体现在哪一行呢，是体现为对于上期末未分配利润的重述还是体现为本年增减变动的其他呢？ 2.合并层面，对于已售出股权按处置收益的归属期间进行调整那一笔未分配利润和投资收益的调整，在合并权益变动表里，体现在哪呢，是本年增减变动的其他么？
问题二：假设 16 年 4 月 1 日处置子公司60%股权，子公司自成立至 15 年底累计亏损 100 ， 16 年1~3月累计亏损 30 （简单考虑，成本300 ，收入 270 ）.在 16 年 6 月 30 日合并时，该子公司已经不在合并范围，也就是说单家加总时已经完全不含该公司，但是我们应该把以前年度以及本年1~3月该子公司损益并进来，所以需要在合并抵消时： 1.调整期初未分配利润 100
借：期初未分配利润 100 贷方是什么？
2.调整本期1~3月亏损 借：成本 300 贷：收入 270 贷：投资收益 12 （因为母公司单家层面对于剩余40%视同一直权益法核算所以确认了-12的投资收益，要在合并层面冲毁） 剩下 18 ，贷方科目是什么？
多谢！

回答人：chenyiwei
问题一： 1 、母公司权益变动表里，这部分对未分配利润的影响应体现为对于上期末未分配利润的重述。 2 、合并权益变动表中对此无需特殊调整和反映，因为这两者都影响净利润，在“综合收益总额”中已经体现，无需其他特殊处理。
问题二： 1 、贷方应为投资收益，即合并报表层面确认的投资处置收益比个别报表层面大。 2 、差额 18 贷记投资收益（股权投资处置损益）。

提问人：远方的天空 123 时间：2017-02-15 16:58:39
陈版，请教下您说的贷方差额 18 属于股权投资处置损益怎么理解呢？能否详细讲讲，谢谢！@chenyiwei

回答人：chenyiwei
因为 2016 年 1 ～ 3 月的股权比例为 100 ％，所以该期间的 30 亏损全部在合并报表层面归属母公司股东，减少了处置日净资产，在处置对价不变的情况下，增加了合并报表层面的处置损益。

提问人：呼叫帮助 时间：2018-08-26 20:52:27
处置60%股权取得的对价＋剩余 40 ％股权的公允价值－丧失控制权之日子公司账面净资产×原持股比例（ 100 ％）这里是否应该是影响投资收益 30 ？因为原持股比例是100%？而本年度 103 亏损 30 ，带入公式影响是 30 不是 18 ？ 楼友提出的问题，我在实务中也就是这样操作的，请教陈版，这个如果按照公式，应当怎么计算才对？

回答人：chenyiwei
合并层面，因将年初至处置日子公司亏损 30 纳入合并报表，减少了处置日该子公司的净资产，所以相应增加投资处置收益 30 。也就是合并报表层面的投资处置损益大于个别报表层面的差额就是投资以来的累计亏损的100%。

提问人：呼叫帮助 时间：2018-09-01 17:06:12
陈版，您看我的处理是否正确？还请指正！ A公司持股出资 900 万元，占B公司比例 100 ％。假设账面值就是 900 万元，但评估值 1000万元。新增加外部股东C公司，出资 1100 万元＋资本溢价222.22万元，占B公司比例 55 ％。 在单体报表层面，我个人理解是：因公司虽然持股比例下降，但所享有的份额并没有减少，因此只需将资本溢价部分按照股权比例进行会计处理即可。即确认资本公积222.22 45% 。 在合并层面，丧失控制权日：公司享有的被投资单位公允价值＝（ 1000 万元（评估值）＋新增股本 1100 万元＋资本溢价 222.22 万元） ×45 ％＝ 1045 万元 公司的账面投资成本＝ 900 万元＋ 222.22 45%=1000万元 投资收益＝公允价值－投资成本＝ 1045 － 1000 ＝ 45 万元

回答人：chenyiwei
1 、单体报表层面，因丧失控制权，故应按解释 7 号第一条规定计算损益，不能仅调整资本公积。 2 、合并报表层面的投资收益=1045-900（子公司净资产）=145万元。